【裁判字號】    95,訴,774
【裁判日期】    951124
【裁判案由】    違反毒品危害防制條例
【裁判全文】
臺灣雲林地方法院刑事判決               95年度訴字第774號
公  訴  人  臺灣雲林地方法院檢察署檢察官
被      告  甲○○
                    國民
                      號
上列被告因違反毒品危害防制條例案件，經檢察官提起公訴（95
年度毒偵字第1518號），本院合議庭裁定進行簡式審判程序，由
法官一人判決如下：
    主      文
甲○○施用第一級毒品，處有期徒刑拾月，扣案之第一級毒品海
洛因壹包（淨重零點壹捌公克）沒收銷燬之，包裝第一級毒品海
洛因之外包裝袋壹袋、注射針筒壹支、殘渣袋壹個、分裝吸管壹
支均沒收之。
    事實及理由
一、犯罪事實：
    甲○○前因施用毒品案件，經送觀察、勒戒後，認無繼續施
    用毒品之傾向，於民國92年4 月23日釋放出所，並由臺灣雲
    林地方法院檢察署檢察官以92年度毒偵字第332 號為不起訴
    處分確定。猶不思悔改，在前揭觀察、勒戒執行完畢釋放後
    5 年內，仍施用毒品成習，自93年5 月間某日起，至95年8
    月4 日止，在雲林縣麥寮鄉○○○○道路旁，以將第一級毒
    品海洛因（下稱海洛因）摻水注射之方式，接續施用海洛因
    多次。嗣為警於95年8 月4 日22時30分許，在國道一號公路
    北向218 公里員林收費站查獲，並扣得海洛因1 包（淨重0.
    18公克）、注射針筒1 支、殘渣袋1 個及分裝吸管1 支等物
    ，始悉上情。
二、認定事實所憑證據及理由：
    (一)人犯照相暨尿液編號索引登記簿，及詮昕科技股份有限公
      司濫用藥物尿液檢驗報告各1 份。
    (二)扣案之海洛因1 包（淨重0.18公克），及法務部調查局95
      年9 月2 日調科壹字第09523007720號鑑定通知書1 份。
    (三)扣案供被告施用海洛因之注射針筒1 支、分裝吸管1 支及
      殘渣袋1個。
    (四)臺灣高等法院被告全國前案紀錄表1 份。
    (五)被告於本院審理時之自白。
    被告之自白與相關證據均相符合，本件事證明確，被告之犯
    行應堪認定。
三、論罪科刑之理由：
    (一)被告所為，係犯毒品危害防制條例第10條第1 項之施用第
      一級毒品罪。被告持有海洛因之低度行為，為施用毒品之
      高度行為所吸收，不另論罪。
    (二)刑法第56條連續犯之規定，於94年1 月7 日經立法院刪除
      ，新修正刑法於95年7 月1 日施行，本案被告施用毒品期
      間橫跨修正前後規定，依刪除連續犯規定之立法說明略謂
      ：連續犯之規定廢除後，對於部分習慣犯，如竊盜、吸毒
      等犯罪，在實務之運用上，可以補充解釋之方式，發展接
      續犯之概念，對於合乎接續犯或包括的一罪之情形，認為
      構成單一之犯罪，以限縮數罪併罰之範圍，用以解決數罪
      併罰造成刑罰過重之不合理現象。又接續犯乃行為人主觀
      上出於一犯罪決意，在時間空間密接之情況下，出於數個
      行為（按：此乃自然行為，有以舉動稱之）而持續侵害同
      一法益之犯罪，其特徵在於每個行為原即足獨立成罪（反
      面而言，即其所實現之構成要件並非預定須實施數次行為
      始足成罪），然由於自數行為完成後逆溯觀察之結果，各
      該行為於時空密接之情況下，顯然於評價上喪失其獨立性
      ，遂將各該行為全體包括地斷為一罪，此與集合犯之概念
      ，尚有不同（按：集合犯乃立法者於架構構成要件行為時
      ，原即將多數同種行為之反覆實施預定於內，從而，實施
      1 次固仍足以成罪，縱使於同一意思下多次反覆實施，亦
      僅包括地成立一罪，如收集犯、散布犯、常業犯）。依上
      開立法說明，對於習慣犯者，立法者鼓勵以接續犯之概念
      認定被告之罪數，以避免數罪併罰之過苛。本案被告於2
      年餘內，多次施用海洛因，施用次數頻繁，本院因此認定
      ，被告於行為時，已施用海洛因成癮，具有施用海洛因之
      習慣，屬習慣犯，其各次施用海洛因之時空密接，乃出於
      施用海洛因之單一決意，接續為之，各為接續犯，自應各
      論以一罪，無修正前刑法第56條連續犯規定之適用。檢察
      官認被告施用海洛因犯行係集合犯，容有誤會，應予更正
      。又被告最後施用海洛因之時（95年8 月4 日），修正後
      刑法已施行，亦無刑法第2 條第1 項比較修正前後刑法適
      用之問題，均併此敘明。
    (三)本院審酌被告僅國小畢業，智識淺薄，前經觀察、勒戒後
      ，仍再犯本案，顯然依賴毒品甚深，施用期間長達2 年餘
      ，及其動機、智識程度、方法、手段、施用次數，犯後坦
      承犯行、具有悔意，態度尚稱良好等一切情狀，量處如主
      文所示之刑。
    (五)扣案之海洛因1 包（合計淨重0.18公克），應依毒品危害
      防制條例第18條第1 項前段規定諭知沒收銷燬之；外包裝
      1 袋係用於包裹毒品，防其裸露、逸出、潮濕，便於持有
      藉以施用，及扣案注射針筒1 支、分裝吸管1 支、殘渣袋
      1 個，均為被告所有，供其施用海洛因所用之物，業據被
      告供承在卷，爰併依刑法第38條第1 項第2 款諭知沒收。
四、應適用之法條：
    依刑事訴訟法第273 條之1 第1 項、第299 條第1 項前段，
    毒品危害防制條例第10條第1 項、第18條第1 項前段，刑法
    第11條前段、第38條第1 項第2 款，判決如主文。
中    華    民    國    95    年    11    月    24    日
                  刑事第五庭    法  官  楊  欣  怡
以上正本證明與原本無異。
如不服本判決，應於判決送達後10日內，向本院提出上訴狀。
                                書記官  洪  秀  虹
中    華    民    國    95    年    11    月    24    日
附錄法條：
毒品危害防制條例第10條
施用第一級毒品者，處6 月以上5 年以下有期徒刑。
施用第二級毒品者，處3 年以下有期徒刑。


司法院資訊處製作；財團法人民間司法改革基金會備份。
